最高法院刑事判決　　　　　　一○○年度台上字第二三二九號
上　訴　人　周世權
上列上訴人因違反槍砲彈藥刀械管制條例案件，不服台灣高等法
院中華民國一００年一月二十八日第二審判決（九十九年度上訴
字第二六六三號，起訴案號：台灣板橋地方法院檢察署九十八年
度偵字第一一一００號），提起上訴，本院判決如下：
    主  文
上訴駁回。
    理  由
按刑事訴訟法第三百七十七條規定，上訴於第三審法院，非以判
決違背法令為理由，不得為之。是提起第三審上訴，應以原判決
違背法令為理由，係屬法定要件。如果上訴理由書狀並未依據卷
內訴訟資料，具體指摘原判決不適用何種法則或如何適用不當，
或所指摘原判決違法情事，顯與法律規定得為第三審上訴理由之
違法情形，不相適合時，均應認其上訴為違背法律上之程式，予
以駁回。本件上訴人周世權上訴意旨略稱：(一)上訴人與楊世偉於
民國九十八年四月十二日晚上十一時許，原係駕車前往與陳志成
會面，依其外觀，應無任何事實足認有犯罪嫌疑，或已構成危害
、將發生危害等情形，警員鍾國楨何以無故對上訴人等非法臨檢
，是否另有隱情？且上訴人經過之地點，亦非警員鍾國楨等實施
攔檢之勤務範圍，警員鍾國楨僅憑自己感覺怪怪的，以及上訴人
與楊世偉係年輕人，即貿然實施攔檢盤查，有違司法院釋字第五
三五號解釋及警員實施臨檢身分查證作業程序之規定，已非適法
，其非法取得之證據，應無證據能力。又原判決對警員鍾國楨、
林正藤所為對上訴人有利之供述，未予調查、審酌，遽為不利上
訴人之認定，亦有判決理由不備之違誤。(二)上訴人與陳志成電話
聯絡時，即為警方逮捕，上訴人於警局委請女友呂雅惠、友人簡
俊男電話聯絡陳志成前來解決，陳志成雖於電話中承認其事，卻
不願前來，而警方亦未進一步傳喚陳志成，僅將上訴人與楊世偉
移送偵辦，上訴人懷疑本件係陳志成及警方設局陷害，以作為警
員破案之業績，有陷害教唆情形，原審未依職責予以詳查，逕為
上訴人不利之認定，有違經驗法則。(三)上訴人並不知警方嗣後自
行起獲之「槍管」究從何而來，縱警員嗣後要求上訴人與楊世偉
簽具自願受搜索同意書，顯係規避應事先取得法院核發搜索票之
規定，自屬違法搜索。況警員鍾國楨單獨一人在車上搜索扣得「
槍管」，未令上訴人與楊世偉在場，亦妨害上訴人之在場權，又
即使上訴人等當時經警逮捕，然並未受拘禁，亦無何具體證據足
認上訴人等有妨害搜索情形，自不符刑事訴訟法第一百五十條但
書規定，其違法搜索扣得之「槍管」，並無證據能力。(四)原判決
事實認定上訴人係於「九十八年四月二日」始收受陳志成交付之
手槍，嗣於「九十四年五月中旬某日、時」楊世偉受上訴人之託
，代為保管上開槍枝之主要組成零件等情，其收受轉交之時間先
後矛盾，自有違論理法則。(五)上訴人於原審聲請向內政部警政署
刑事警察局函查扣案槍枝槍身材質，射擊時是否會發生膛炸等事
項，並非不易或不能調查，而扣案槍枝上有「模型玩具槍」字樣
，且上訴人上網查詢結果，華山玩具店亦有該型玩具槍公開展售
，足認上訴人主觀上並無違法性之認識，不構成犯罪，原審未依
法調查，自有應於審判期日調查之證據未予調查之違法云云。
惟查，原判決依憑上訴人不利於己之部分供述，證人鍾國楨、林
正藤、陳志成、簡俊男、呂雅惠之證詞，自願受搜索同意書、台
北縣政府中和分局第二分局搜索扣押筆錄、執行拘提逮捕被告通
知書、搜索照片、內政部警政署刑事警察局九十八年五月二十五
日刑鑑字第０九八００五三二六０號鑑定書、被告（周世權）全
國前案紀錄表等證據，資以認定上訴人有原判決事實所記載之犯
罪事實，因而維持第一審論處上訴人未經許可，寄藏可發射子彈
具殺傷力之改造手槍罪刑（處有期徒刑三年六月，併為從刑之諭
知）之判決，駁回上訴人在第二審之上訴，已詳述其所依憑之證
據及認定之理由。對於上訴人辯稱：陳志成交給伊的，並不包括
槍管，伊不知道車上還有槍管，固定環是伊當時忘了一併包起來
，故沒有交給楊世偉保管。其選任辯護人辯稱：陳志成交付上訴
人槍之零件時（不包括槍管），稱僅是模型槍之零件，上訴人之
前亦在玩具店內看過該型模型玩具槍公開展示，扣案槍枝亦有模
型玩具槍字樣，故上訴人主觀上並無違法之認識。又警方搜出槍
管時，上訴人並未在場，無法證明該槍管係從上訴人之車內搜出
，陳志成可能與警方有勾串才會搜到槍管各云云。經綜合調查證
據之結果，認係卸責之詞，不足採信，分別在判決理由內詳予指
駁，並說明其證據取捨及判斷之理由。且敘明：(1)證人即警員鍾
國楨、林正藤已於第一審證稱：當時已表明警察身分，經由上訴
人與楊世偉同意而進行搜索各云云，並有自願搜索同意書、搜索
扣押筆錄佐證，且上訴人與楊世偉自始供稱當時同意警方搜索等
情，亦未見渠等抗辯同意權之行使遭警方違法或不當影響所致，
應係上訴人自願同意警員搜索。雖上訴人於原審辯稱遭警方半恐
嚇說是在你的車上搜出來的，就叫我簽云云，然就警員當時如何
恐嚇，亦僅稱：時間太久我忘記了，但就是很兇云云，自無足採
。又本件搜索前已經上訴人口頭同意搜索，自願搜索同意書係回
到派出所才簽的，但是在搜到槍管前請上訴人簽的等情，已經鍾
國楨於第一審證述在卷，上訴人於第一審亦供稱：搜索同意書是
在派出所簽的，但何時簽的不記得云云，可見鍾國楨之證詞可信
，上訴人於原審又供稱：搜索同意書是在搜索完才要其簽的云云
，應係卸責之詞，並不足採。本件搜索扣案之手槍滑套、彈匣、
彈簧、槍身及槍管，既係合法搜索扣押，自有證據能力。(2)警員
在上訴人車內搜索扣得槍管及固定環時，上訴人及楊世偉均已逮
捕至派出所，雖知警員正在搜索該車，然並未要求在場，且刑事
訴訟法第一百五十條規定當事人得於搜索、扣押時在場，並非應
在場，警員未帶上訴人在場，於法亦無違誤，上開證據自有證據
能力。(3)本件警員在上訴人車內儀表板上搜索扣得之固定環，係
上訴人所持有及保管，該車又為上訴人所有，均在其管領之下，
而上開固定環與其餘槍管、槍身、滑套、彈匣、彈簧正好可以組
成有殺傷力之改造手槍，應非巧合，可認係上訴人將槍管藏放於
車內排檔桿後方之墊毯下，固定環丟置於車內儀表板上，其餘組
成零件再交付楊世偉保管。(4)上訴人因製造改造手槍，經法院判
處有期徒刑五年二月在案，對改造手槍之殺傷力並非毫無認識。
上訴人如認該手槍僅為玩具手槍並無法擊發，大可放置自己住處
把玩，或堂而皇之至於隨手可取得之處，何必特別將部分組成零
件轉交他人保管，並將槍管藏放於車內隱密之處？足認上訴人已
認知該槍枝之危險性，且屬違禁物。(5)本件並無警員與陳志成勾
結陷害上訴人之證據，警員鍾國楨、林正藤亦係單純巡邏而發現
可疑，上訴人至警局時，告訴警員陳志成之電話，也撥打陳志成
之電話，但陳志成不願到警局說明，因此警員未再進一步追查陳
志成而移送上訴人，尚難認警員係與陳志成勾結而未移送陳志成
。(6)扣案改造手槍經鑑定結果，係由仿造手槍，換裝土造金屬槍
管而成，射擊功能正常，可供擊發適用子彈使用，認具殺傷力。
而槍枝有無殺傷力，關鍵在於槍管是否金屬、有無貫通、擊發功
能是否正常，自無必要再函查該槍之材質及是否會膛炸等事項等
語甚詳。原判決所為論述，核與卷證資料相符，從形式上觀察，
並無足以影響判決結果之違背法令之情形。按：(一)認事採證、證
據之取捨及證據證明力之判斷，俱屬事實審法院之職權，苟無違
背證據法則，自不能指為違法。本件原審綜合上訴人不利於己之
部分供述，證人鍾國楨、林正藤、陳志成、簡俊男、呂雅惠之證
詞，自願受搜索同意書、台北縣政府中和分局第二分局搜索扣押
筆錄、執行拘提逮捕被告通知書、搜索照片、內政部警政署刑事
警察局九十八年五月二十五日刑鑑字第０九八００五三二六０號
鑑定書、被告（周世權）全國前案紀錄表等證據，據以認定上訴
人有本件之犯罪事實。對於上訴人之辯解，認不足採，已分別在
判決內詳述其認事採證、證據取捨及判斷之理由，核與證據法則
無違，為其職權之適法行使，自不能指為違法。本件原判決理由
已敘明上訴人及警員與陳志成電話聯絡，因陳志成不願到警局說
明，始未移送陳志成，且無任何證據足認警員與陳志成勾串陷害
上訴人，與經驗法則無違，況警方移送書亦敘明陳志成另行偵辦
，有移送書可稽，並無不合，自無上訴意旨(二)所指之違法。(二)原
判決理由謂上訴人已先口頭同意搜索，至警局時亦自願簽下自願
搜索同意書，於警詢、偵查及第一審準備程序期日，均承認同意
搜索，並無抗辯遭違法或不當影響而同意搜索，應係自願性同意
搜索，上訴人事後辯稱遭半恐嚇始同意搜索云云，並不足採。另
上訴人遭逮捕至警局後，警員再搜索上訴人車內，查扣固定環及
槍管，未使上訴人在場，於法亦無不合，其搜索扣押自屬合法，
所扣得之槍管等證物，自有殺傷力，難認有何違法，上訴意旨(三)
就屬原審採證認事職權之適法行使，及原判決已說明事項，任意
指摘為違法，並非適法之第三審上訴理由。(三)上訴人於原審並未
主張警員臨檢有無違法。於法律審之本院始為此主張，上訴意旨
(一)自非依卷內訴訟資料為具體指摘之適法上訴理由。(四)原判決理
由已說明扣案改造手槍經鑑定有殺傷力，無庸再函查其槍管材質
或是否會膛炸等事項，且上訴人有製造改造槍枝前科，又將該槍
零件分開，部分轉交他人保管，槍管藏置於自己車內隱密處所，
應知該槍係具殺傷力之違禁物，自無上訴意旨(四)所指之違誤。(五)
原判決事實欄記載上訴人係於「九十八年四月二日」收受陳志成
交付之手槍，嗣於「九十四年五月中旬某日、時」楊世偉受上訴
人之託，代為保管上開槍枝之主要組成零件等情，雖就上訴人收
受後轉交楊世偉之時間尚有齟齬，然原判決事實欄已明確認定上
訴人與楊世偉於「九十八年四月十三日」，攜帶槍管、槍身、滑
套、彈匣、彈簧等前約見陳志成，為警當場查獲，而上訴人與楊
世偉均供稱於九十八年四月間轉交上開槍枝組成零件，顯然原判
決就上訴人交付楊世偉槍枝組成零件時間有所誤載，然此誤載尚
不影響全案情節與判決之本旨，不得遽指為違法，自無上訴意旨
(五)所指之違法。上訴意旨所指，或對於原判決究竟如何違背法令
，並未依卷內訴訟資料為具體之指摘，或徒憑己意，就屬原審採
證認事職權之適法行使，及原判決已說明或與原判決本旨不生影
響之事項，任意指摘為違法，核與法律規定得為第三審上訴理由
之違法情形，均不相適合，應認其上訴違背法律上之程式，予以
駁回。
據上論結，應依刑事訴訟法第三百九十五條前段，判決如主文。
中    華    民    國  一○○  年    五    月    五    日
                      最高法院刑事第十庭
                          審判長法官  黃  一  鑫  
                                法官  張  春  福  
                                法官  林  勤  純  
                                法官  陳  國  文  
                                法官  宋  明  中  
本件正本證明與原本無異
                                      書  記  官  
中    華    民    國  一○○  年    五    月   十二   日
                                                      Ｅ